【裁判字號】    95,交聲,896
【裁判日期】    951127
【裁判案由】    聲明異議
【裁判全文】
臺灣彰化地方法院交通事件裁定         95年度交聲字第896號
移
異 議 人 即
受 處 分 人  甲○○
上列受處分人因違反道路交通管理處罰條例案件，對於交通部公
路總局臺中區監理所彰化監理站中華民國95年9 月25日所為之處
分（彰監四字第裁64-I00000000號裁決書），聲明異議，本院裁
定如下：
    主  文
異議駁回。
    理  由
一、按汽車駕駛人飲用酒類或其他類似物後其吐氣所含酒精濃度
    超過每公升0.25毫克或血液中酒精濃度超過百分之0.05以上
    者，不得駕車，違反者，處汽車駕駛人新臺幣（以下同）15
    ,000 元 以上60,000元以下罰鍰，並當場移置保管該汽車及
    吊扣其駕駛執照1 年，道路交通安全規則第114 條第2 款、
    道路交通管理處罰條例第35條第1 項第1 款分別定有明文。
二、原處分機關即交通部公路總局臺中區監理所彰化監理站以：
    異議人即受處分人甲○○駕駛車牌號碼QS-4659 自用一般小
    客車，於民國95年9 月22日晚上9 時5 分許，在彰化縣田中
    鎮○○路296 號前，因「汽車駕駛人酒精濃度超過規定標準
    」違規，為警掣單舉發。原處分機關乃於95年9 月25日，以
    異議人違反道路交通管理處罰條例第35條第1 項第1 款之規
    定，裁處異議人即汽車駕駛人罰鍰19,500元，吊扣駕駛執照
    12個月在案。
三、訊據受處分人甲○○固不否認有酒後駕車一情，惟辯稱：伊
    酒測時間距飲酒結束時間未逾15分鐘，員警依法不得對伊進
    行酒測，且員警在酒測前拒絕伊漱口之要求，亦未讓其漱口
    ，舉發程序顯有瑕疵云云。經查：
  (一)本件受處分人甲○○於前揭時、地經警對伊實施酒測，檢測
    後發現伊吐氣所含酒精濃度達每公升0.28毫克之事實，有彰
    化縣警察局舉發違反道路交通管理事件通知單（下稱舉發單
    ）、酒精呼氣濃度測試結果各1 紙附卷可稽，亦為受處分人
    所不爭執並親自簽名在案，是受處分人經員警酒測，酒精濃
    度超過規定標準之事實，堪以認定。
  (二)受處分人雖以前詞置辯，惟：
    1.按警察人員於執行酒精濃度測試時，於測量前應先告知並
      確定受測者已飲酒結束15分鐘以上或提供礦泉水給受測者
      漱口，避免口腔殘存酒精，固為取締酒後駕車程序注意事
      項第1 項第(2)款所明定，並有取締酒後駕車程序1 份在卷
      可稽，然所謂「確定已飲酒結束15分鐘以上」或「實施酒
      測前提供礦泉水漱口」之目的在於避免口中有酒精殘留而
      造成酒測值之誤差，因此，該規定並非指飲酒後未逾15分
      鐘不得酒測，而係指如飲酒後已逾15分鐘，固得直接進行
      酒測，但如飲酒後未逾15分鐘者，則有提供礦泉水漱口之
      必要，易言之，飲酒後已逾15分鐘者，因未有口腔中殘存
      酒精致影響酒測結果之虞，即無庸提供礦泉水漱口，此所
      以上開注意事項規定「應確定受測者已飲酒結束15分鐘以
      上『或』提供礦泉水給受測者漱口」之原因，合先序明。
    2.證人即掣單舉發警員鐘弘岳於本院95年11月15日調查時結
      證稱：本件交通違規案件係其舉發，其之所以記得是因為
      舉發時間距離現在（指作證時）不久，且其執行取締酒駕
      的勤務不多，這是其最近取締2 件酒駕的其中1 件。當天
      是由派出所所長帶班於晚上9 時開始執行取締酒駕勤務，
      晚上9 時5 分受處分人是第一輛被攔截檢查的車輛，當時
      所長先拿酒測棒對受處分人作初步檢測，檢測結果顯示受
      處分人有酒精反應，所長就問受處分人是否有飲酒？受處
      分人答稱伊一個小時前有喝酒，是其即拿出酒測儀器由所
      長對受處分人進行酒測，因而測得受處分人之吐氣所含酒
      精濃度達每公升0.28毫克，嗣其即駕駛警車帶同受處分人
      回警局，另一名警員則將受處分人之車輛駕駛回警局，由
      其進行掣單舉發及扣車保管手續；從攔停受處分人、進行
      酒測、帶同受處分人回警局一直迄在警局進行開單及扣車
      作業之整個過程中，其均未聽到受處分人要求漱口之言語
      ，受處分人也沒有情緒性之反應，均很配合等語（參本院
      95年11月15日訊問筆錄第5 至8 頁）。互核受處分人在聲
      明異議狀載明：伊係為警掣單舉發回家後，詳閱警方所交
      付之舉發單上載有「警方有提供礦泉水漱口、酒後經過15
      分鐘始接受酒測」之文字，始知警方之手續不合法等語（
      參聲明異議狀），顯見受處分人於回家『詳閱』舉發單上
      揭文字前，對於所謂「飲酒後未逾15分鐘，應提供礦泉水
      漱口」之酒測程序並不知情乙節，可認證人上開有關受處
      分人未曾要求漱口之證述，應非虛妄而較符合真實；況受
      處分人自承員警係於製作完成舉發單後始交予伊簽名，伊
      當時有看舉發單內容，只是沒有看的很清楚等語（參同上
      筆錄第4 、8 頁）；而本件舉發單上有關「酒後駕車經警
      方有提供礦泉水漱口，酒後逾15分鐘檢測酒精濃度為（）
      毫克，標準值0.25毫克，超過（）毫克（mg/l）」之文字
      ，係另以章戳蓋印之方式，蓋於舉發單上之違規事實欄，
      再由警員將測得之酒精濃度（本件為0.28）及超過濃度（
      本件為0. 3）填入上開括號空格中，有舉發單影本在卷可
      憑。則本院審酌：一般人為警舉發違規，最重視者乃是
      違規事實為何，而酒後駕車之酒精濃度測試值不但關係是
      否達違規之程度，更影響違規罰鍰之多寡，因此酒後駕車
      之人除非已酩叮大醉，否則對於酒精濃度之記載必甚為注
      意，且本件警方製作舉發單交付予受處分人之地點係在
      警局，非在道路上，受處分人於收受舉發單時，當有充分
      之時間及安全之場所查看舉發單內容，而受處分人於本
      院訊問時既自承已於簽名前看過舉發單內容，則縱伊當時
      未對所有記載逐一仔細核對，但對違規事實此一重要記載
      之內容，衡情必已加以閱覽而有一定程度之認識、了解，
      故倘伊於酒測時距離飲酒之時間確實未逾15分鐘，且曾
      數度要求警方提供礦泉水或以自己車上之礦泉水漱口未果
      ，伊對舉發單上開記載應會當場表達不滿，甚至拒絕於舉
      發單上簽名，而不至於回家後因「發現」上開記載，「始
      知」警方程序不合法而聲明異議，顯見受處分人於簽名時
      對於舉發單上開違規事實欄記載之內容並無爭執等情，認
      證人鐘弘岳上開有關受處分人當時表示伊係於一個小時前
      飲酒，且未曾要求提供礦泉水漱口之證述可採，受處分人
      上揭辯詞應屬事後卸責之詞。
    3.至證人鐘弘岳雖為本件違規之舉發員警，但本件卷存證據
      資料內並無任何積極證據足以證明證人上開證詞係屬虛偽
      ，亦無有足以令人顯信其證詞為不可採之品性證據或前科
      證據存在，本院自不得僅以證人為本件開單告發受處分人
      之警員而全盤抹煞其在訴訟上所具有之證人資格，或遽認
      其證述不足採信，附此敘明。
  (三)綜上，受處分人於警方進行初步檢測呈現酒精反應，而詢之
    何時飲酒時，既明確告知係一個小時前飲酒，依上揭規定，
    警方本即無庸於進行酒測前再提供礦泉水漱口，並可於攔停
    時進行酒精濃度測試，受處分人所辯尚屬無據。
四、綜上所述，受處分人確有在上開時、地，經測試檢定其酒精
    濃度超過規定標準而駕車之違規行為。原處分機關依前開道
    路交通管理處罰條例第35條第1 項第1 款規定裁處受處分人
    罰鍰19,500元，並吊扣駕駛執照12月，核無違誤，本件異議
    為無理由，應予駁回。
五、據上論斷，應依道路交通案件處理辦法第19條，裁定如主文
    。
中    華    民    國    95    年    11   月    27     日
                  交通法庭法  官  吳永梁
以上正本證明與原本無異。
如不服本裁定，應於裁定送達後五日內向本院提出抗告狀 (須附
繕本)。
中    華    民    國    95    年    11    月    30    日
                          書記官  陳美敏


司法院資訊處製作；財團法人民間司法改革基金會備份。
